臺灣高等法院臺南分院刑事判決
上　訴　人　臺灣嘉義地方法院檢察署檢察官
被　　　告　甲○○
選任辯護人　蔡碧仲　律師
　　　　　　涂愛紳　律師
　　　　　　黃鈺　律師
上列上訴人因被告偽造文書案件，不服臺灣嘉義地方法院九十三
年度訴字第三六三號中華民國九十三年十二月十三日第一審判決
（起訴案號：臺灣嘉義地方法院檢察署九十三年度偵字第二○九
四號），提起上訴，本院判決如下：
    主  文
上訴駁回。
    理  由
一、公訴意旨略以：被告甲○○明知乙○○分別於民國（下同）
    九十一年二月七日、九十一年二月七日、九十一年七月三十
    一日、九十一年十月十一日，向經濟部智慧財產局（下稱智
    慧財產局）申請之椅座一、椅座二、椅座彈性帶結構改良、
    椅背等新式樣及新型專利，並已於九十二年七月一日、九十
    二年七月一日、九十二年八月二十一日、九十二年九月二十
    一日由智慧財產局公告取得專利權，竟基於行使變造文書之
    犯意，在不詳時地將「東莞市橋頭金時代家具廠」所印刷之
    「臺灣金時代健康椅家具廠」型錄底行上擅自套印「２００
    １年１２月出版」之字樣而加以變造，並於九十二年九月十
    八日、十月十七日連續持該變造之文書向智慧財產局提出異
    議加以行使，表示「臺灣金時代健康椅家具廠」所製作之健
    康椅早於乙○○申請專利之時期，而要求智慧財產局不予乙
    ○○專利，足以生損害於乙○○及智慧財產局對於商標審認
    之正確性。案經乙○○訴請臺灣嘉義地方法院檢察署檢察官
    偵辦，因認被告甲○○所為涉犯刑法第二百十條、第二百十
    六條之行使變造私文書罪嫌云云。
二、按被告以外之人於審判外之陳述，雖不符前四條之規定，而
    經當事人於審判程序同意作為證據，法院審酌該言詞陳述或
    書面陳述作成時之情況，認為適當者，亦得為證據。當事人
    、代理人或辯護人於法院調查證據時，知有第一百五十九條
    第一項不得為證據之情形，而未於言詞辯論終結前聲明異議
    ，視為有前項之同意刑事訴訟法第一百五十九條之五定有明
    文。查本件被告犯罪事實之證據方法，詳如起訴書、原審判
    決書所引之證據，詳如：（一）個體工商戶登記資料查詢單
    （二）被告向智慧財產局提出之四份異議狀所附之「臺灣金
    時代健康椅家具廠」型錄影本四份（三）被告向檢察官提出
    之「臺灣金時代健康椅家具廠」型錄正本一份（四）告訴人
    乙○○向檢察官提出之「臺灣金時代健康椅家具廠」型錄正
    本一份（五）勘驗筆錄（六）證人即告訴人乙○○之證詞（
    七）證人吳登謨之證詞（八）告訴人於偵查（二０九四號偵
    查卷）中所提出之肆份型錄末頁影本（九）辯護人於原審中
    所提出之型錄、證明書、名片、中國製品採購指南影本、大
    陸製品採購指南影本各壹份等證據，被告及辯護人均同意列
    入證據方法（見本院卷第三二、三三頁），是本院審酌該言
    詞陳述或書面陳述作成時之情況，認為適當，自得採為證據
    能力，先行明。
三、按犯罪事實應依證據認定之，無證據不得認定其犯罪事實；
    又不能證明被告犯罪者，應諭知無罪之判決，刑事訴訟法第
    一百五十四條第二項、第三百零一條第一項前段分別定有明
    文。次按事實之認定，應憑證據，如未能發現相當證據，或
    證據不足以證明，自不能以推測或擬制之方法以為裁判基礎
    ；又認定不利被告之事實，須依積極證據，苟積極證據不足
    為不利於被告事實之認定時，即應為有利於被告之認定，更
    不必有何有利之證據，最高法院三十年上字第八一六號、四
    十年臺上字第八六號判例亦著述甚明。復按告訴人之告訴，
    本以使被告受刑事追訴為目的，故其陳述是否與事實相符，
    自應調查其他證據以資審認，苟其所為攻擊之詞，尚有瑕疵
    ，未予究明以前，即不能遽採為斷罪之基礎，最高法院復著
    有六十九度台上字第一五三一號判例可稽。
四、本件公訴人認被告甲○○涉有行使變造私文書罪嫌，無非係
    以：（一）被告向智慧財產局提出之「臺灣金時代健康椅家
    具廠」型錄上之背面，確印有「２００１年１２月出版」之
    字樣，經肉眼檢視該字体，與其他文字印有明顯不同，被告
    向智慧財產局提出之四份異議狀（見發查字第一三八六號卷
    第廿四頁、第三九頁、第五四頁、第七０頁）所附之一式四
    份型錄觀之，有「２００１年１２月出版」之字樣，其與上
    下行距間並不相同，且同樣均係２００１年１２月出版型錄
    上所印之中、英綱址不相同，應係事後套印。（二）況依被
    告所提出之台灣金時代健康椅傢俱廠型錄上之網址查詢，該
    公司之全名為「東莞市橋頭金時代家具廠」係於
    三年四月十六日始成立，並於
    開始營業，則該家具廠當無印製「２００１年１２月出版」
    字樣之型錄之理，有個體工商戶登記資料查詢單一紙（見偵
    卷第十三頁）等為其主要論據。
五、惟訊據被告甲○○堅決否認涉有變造私文書犯行，於原審及
    本院辯稱：我對告訴人申請的前揭四項專利提出異議，因為
    我也是在做傢俱的，我所提出的是「臺灣金時代健康椅家具
    廠」型錄正本，該等型錄是我在九十二年三、四月時，在大
    陸金時代家具廠的展銷會，向溫姓業務及林姓小姐索取的，
    該公司設於廣東省東莞巿橋頭鎮○○路石水口工業區，前揭
    「２００１年１２月出版」字樣及中、英文網址本來就印在
    型錄上面，該等型錄是大陸廠商印製的，不是我印的，我也
    不知道大陸廠商何人或何時印製該等出版字樣與網址，後來
    我發現告訴人申請專利，我就異議等語。經查：
  (一)本件被告向智慧財產局提出之「臺灣金時代健康椅家具廠」
    四份型錄正本封底背頁，確實印有「２００１年１２月出版
    」字樣，且該等出版日期字樣之字體與型錄上其他文字之字
    體明顯不同，該四份型錄之「２００１年１２月出版」字樣
    與各自上一行「廣東省東莞市○○鎮○○路石水口工業區」
    文字之間距均不相同（其行距分別為約零點三公分、約零點
    一公分、約零點二公分及約零點二公分）等情，有被告向智
    慧財產局提出之四份異議狀所附之「臺灣金時代健康椅家具
    廠」型錄四份影本可稽（見發查卷第一三八六號卷第二十四
    頁、第三十九頁、第五十四頁、第七○頁）；另者，被告向
    檢察官提出之「臺灣金時代健康椅家具廠」型錄一份正本封
    底背頁（見發查卷第八十一頁），印有「２００１年１２月
    出版」字樣，經以手指觸摸該封底背頁所有文字，僅該等出
    版字樣有凸起感覺，其他文字則無如此感覺，且該等出版字
    樣與其他文字之墨色不同，二者應非同時印刷，又告訴人乙
    ○○向檢察官提出之「臺灣金時代健康椅家具廠」型錄一份
    正本封底背頁（見發查卷第七十一頁），未印有「２００１
    年１２月出版」字樣等情，亦有勘驗筆錄（見原審卷第二十
    三頁）及該等型錄正本二份附卷可稽（見發查卷第七十一頁
    、八十一頁）。綜上，前揭「２００１年１２月出版」字樣
    既與型錄上之其他文字有字體、觸感及墨色等不同，且各型
    錄之「２００１年１２月出版」字樣復與其上一行文字之間
    距均不相同，堪信該「２００１年１２月出版」字樣應係前
    揭「臺灣金時代健康椅家具廠」型錄印製完成後，始事後加
    印無疑。惟此「２００１年１２月出版」字樣乃事後加印之
    客觀事實，尚不足認定係被告所為或告知悉其情。
  (二)其次，證人即告訴人乙○○雖於原審時到庭結證稱：智慧財
    產局公告說我申請的專利遭人異議，說我仿冒大陸金時代的
    產品，我查過後發現被告向智慧財產局提出的本件金時代家
    具廠型錄，有凸起之「２００１年１２出版」字樣，但是我
    於九十二年十二月間，去大陸順德市的金時代賣場拿的型錄
    都沒有那行字樣，而且金時代家具廠是二○○三年才成立，
    所以我認為該出版字樣是被告事後加印的等語（見原審卷第
    五十三頁至第五十六頁），惟此僅推測前揭出版字樣是被告
    事後加印，並未提出確切證據足以認定該等字樣果係被告所
    為或被告知悉其情。
  (三)再次，證人吳登謨於原審到庭結證稱：我從
    起，就有投資大陸金時代家具廠，合作製銷健康椅，該金時
    代家具廠開始是在橋頭鎮長平設廠，
    到橋頭鎮○○○
    ○○路石水口工業區新廠，共搬遷三處；被告有到大陸工廠
    拿取本件型錄，他去拿時我不知道，後來他被檢察官偵查時
    向我說，我才知道，該型錄在
    未改版，共印兩、三次，約三萬本，型錄印製時未有出版日
    期，出版日期是型錄印好後再加印，本件「２００１年１２
    月出版」字樣確實是大陸金時代家具廠的會計小姐林寧負責
    接洽印刷廠所印製，應該是
    我們新廠蓋了好幾年，加印日期的細節要問林寧較清楚，中
    、英文網址的印製情形也要問林寧才知道，該「２００１年
    １２月出版」字樣不是為配合被告向智慧財產局聲明異議而
    加印的，本件被告並未加印前揭出版字樣；至於大陸順德商
    場部分是我們將產品另外轉給兩個商人賣的，並不是我們的
    商場等語明確（見原審卷第五十七頁至第六十六頁），而本
    院查無證據足認證人吳登謨所證為虛妄，是乙○○於偵查中
    所提出之「個體工商戶登記資料查詢單一紙」（見偵卷第十
    三頁）雖載明前揭「金時代家具廠」係於
    月十六日始成立，惟該家具廠既於
    並印製型錄，則該家具廠自有於
    在該等型錄上加印「２００１年１２月出版」字樣之可能，
    憑此即難認本件被告確有事後加印「２００１年１２月出版
    」字樣之行為。
六、至於告訴人於本院審理，聲請本院向全世握資訊股份有限公
    司函查台灣金時代健康椅家具廠（一）於何時向該公司所經
    營之華人商業貿易網站中申請使http://g&t.wenbi.net之中
    文網址及http://g&t.ttnet.net之英文網址。（二）於何時
    向該公司所經營之華人商業貿易網站申請或變更改用http:/
    /www.goldentimes. wenbi.net之中文網址及http://www.go
    ldentimes.ttnet.net之英文網址。經該公司向本院陳報如
    后，即前開（一）部分屬不能被申請未曾使用過。（二）則
    於九十二年七月二十四日申請，並於九十二年八月十六日網
    路產品線上正式使用，迄今並未更改過等語（見本院卷第二
    三頁）。經查亦不足對被告為有罪之認定。
七、綜上所述，尚乏積極證據足資證明被告涉有本件之變造私文
    書犯行，而公訴人除上開證据外，又未再所提出其他適合於
    證明被告犯罪事實之積極證據，並說明其證據方法與待證事
    實之關係，說服本院以形成被告有罪之心證，而被告又辯稱
    無犯本件之罪等語，揆諸上開說明，基於無罪推定之原則，
    原審以不能證明被告犯罪，諭知其無罪，核屬允當，公訴人
    上訴意旨，猶循告訴人所述證人吳登謨之證詞，有矛盾之處
    ，其身分可疑，被告供述前後不一云云，指摘原判決不當，
    非有理由，應予駁回。
據上論斷，應依刑事訴訟法第三百六十八條，判決如主文。
本案經檢察官劉欽銘到庭執行職務。
中　　華　　民　　國　　94　　年　　4 　　月　　14　　日
                  刑事第一庭　　審判長法　官　黃崑宗
                                      法　官　蔡長林
　 　　　　　　　　　　　　　　　　　 法　官　田平安
以上正本證明與原本無異。
檢察官如不服本判決，應於收受本判決後十日內向本院提出上訴
書狀。其未敘述上訴理由者並得於提起上訴後十日內向本院補提
理由書。
　　　　　　　　　　　　　　　　　　　書記官　劉岳文
中　　華　　民　　國　　94　　年　　4 　　月　　15　　日
